臺灣桃園地方法院刑事判決
110年度審訴字第976號
公  訴  人  臺灣桃園地方檢察署檢察官
被      告  鄒才華


上列被告因違反廢棄物清理法案件，經檢察官提起公訴（110年
度偵字第17051號），被告於本院準備程序進行中，就被訴事實
為有罪之陳述，經本院告知簡式審判程序意旨，並聽取當事人之
意見後，本院合議庭裁定由受命法官獨任依簡式審判程序審理，
判決如下：
    主  文
鄒才華犯廢棄物清理法第四十六條第四款之非法清除廢棄物罪，
處有期徒刑壹年壹月。
未扣案之犯罪所得新臺幣貳萬元沒收。
    事實及理由
一、犯罪事實：
　　鄒才華明知未依廢棄物清理法第41條第1項規定，向主管機
    關申請並領有廢棄物清除許可文件，不得從事廢棄物之清除
    業務，詎其未領有廢棄物清除許可文件，竟基於違反規定清
    除廢棄物之犯意，於民國110年2月11日晚間6時許前某時，
    同意以每車新臺幣（下同）7,000元，載運6趟，總共4萬2,0
    00元之代價，接受不知情之許建輝委託，代為清除土木或建
    築廢棄物混合物（內含磚瓦、木板、玻璃、電線及生活垃圾
    ）等一般廢棄物，並於接受委託後，於110年2月11日晚間6
    時許，駕駛車牌號碼000-0000號自用小貨車（起訴書誤載為
    ABB-0085號自用小貨車應予更正，下稱「A貨車」），至桃
    園市○○區○○路0000巷00號，共載運6趟而將上開一般廢棄物
    載離後，再於110年2月13日清晨4時許，駕駛前開自用小貨
    車，陸續將上開一般廢棄物載運至黃明亮所管領，由祭祀公
    業黃伸生所有座落於桃園市○○區○○段0000地號之土地（下稱
    「黃明亮管領之土地」）上棄置，而從事廢棄物之清除業務
    。嗣黃明亮發覺遭棄置廢棄物後報警處理，經警調閱監視器
    錄影畫面，進而循線查獲。
二、證據名稱：
　㈠被告鄒才華分別於警詢、檢察官訊問、本院準備程序及審理
    中之自白。
　㈡證人即被害人黃明亮、證人許建輝、證人即營造業者詹黃居
    、證人即房屋裝修屋主向秋琪分別於警詢及檢察官訊問中之
    證述。
　㈢桃園市政府環境保護局110年4月7日桃環稽字第1100027825號
    函暨檢附之110年3月15日稽110-H04307、110年2月17日稽11
    0-H02619環境稽查工作紀錄表（含現場及監視器錄影畫面翻
    拍照片照片）、桃園市大溪地政事務所土地所有權狀、鄒才
    華指認現場照片、施工合約單照片、110年3月18日現場照片
    、桃園市政府警察局龍潭分局111年1月6日龍警分刑字第110
    0031948號函暨檢附之查訪表、職務報告、110年12月28日現
    場照片。
三、論罪科刑：
　㈠按依行政院環境保護署訂定之「一般廢棄物回收清除處理辦
    法」第2 條規定，所謂「貯存」，指一般廢棄物於回收、清
    除、處理前，丟置於特定地點或貯存容器、設施內之行為；
    「清除」則指①收集、清運：指以人力、清運機具將一般廢
    棄物自產生源運輸至處理場（廠）之行為，②轉運：指以清
    運機具將一般廢棄物自產生源運輸至轉運設施或自轉運設施
    運輸至中間處理或最終處置設施之行為；所謂「處理」包含
    ：①中間處理：指一般廢棄物在最終處置或再利用前，以物
    理、化學、生物、熱處理、堆肥或其他處理方法，變更其物
    理、化學、生物特性或成分，達成分離、中和、減量、減積
    、去毒、無害化或安定之行為；②最終處置：指將一般廢棄
    物以安定掩埋、衛生掩埋、封閉掩埋或海洋棄置之行為；③
    再利用：指將一般廢棄物經物理、化學或生物等程序後做為
    材料、燃料、肥料、飼料、填料、土壤改良或其他經中央主
    管機關會商中央目的事業主管機關認定之用途行為；④能源
    回收：指一般廢棄物具有生質能、直接利用或經處理產生能
    源特性，供進行再生能源利用之行為。經查，被告駕駛「A 
    貨車」將證人許建輝所委以清理之一般廢棄物載離後，運送
    至「黃明亮管領之土地」棄置，依前開說明，其所為自屬一
    般廢棄物之清除行為。
　㈡核被告所為，均係犯廢棄物清理法第46條第4 款未依廢棄物
    清理法規定領有廢棄物清除許可文件，從事廢棄物清除罪。
    公訴意旨認被告所為亦該當同款之處理廢棄物行為，惟被告
    將一般廢棄物載運棄置於「黃明亮管領之土地」後，旋即駛
    離，並未加以掩埋、焚燒或做其他之處理，有現場照片在卷
    可考（見偵字卷第61-63頁、第67頁、第73頁），揆諸前開
    說明，被告所為，自未該當「處理」一般廢棄物之行為，公
    訴意旨認被告所為亦涉犯廢棄物清理法第46條第4款之未領
    有廢棄物處理許可文件而從事廢棄物「處理」罪嫌，尚有未
    合，惟此部分與前開認定之非法清除廢棄物罪係規定在同一
    條款，為同款事由之增、減，仍實質上一罪，無庸變更起訴
    法條。
　㈢次按刑事法若干犯罪行為態樣，本質上原具有反覆、延續實
    行之特徵，立法時既予特別歸類，定為犯罪構成要件之行為
    要素，則行為人基於概括犯意，在密切接近之一定時、地持
    續實行之複次行為，倘依社會通念，於客觀上認為符合一個
    反覆、延續性之行為概念者，於刑法評價上，即應僅成立一
    罪。學理上所稱之「集合犯」之職業性、營業性或收集性等
    具有重複特質之犯罪均屬之，而廢棄物清理法第46條第4 款
    之罪，係以未依同法第41條第1 項規定領得廢棄物清除、處
    理許可文件之人，作為犯罪主體，依同法第41條第1 項前段
    以觀，乃謂從事廢棄物清除、處理業務者，應申請核發許可
    文件。是本罪之成立，本質上即具有反覆性及延時性，倘行
    為人基於概括之犯意，在密切接近之一定時間及空間內，反
    覆從事廢棄物之清除、處理，無非執行業務所當然，於行為
    概念上，應認屬集合犯，而為包括一罪，無連續犯或併合論
    罪可言（最高法院95年度台上字第1079號、95年度台上字第
    2630號判決意旨可資參照）。查被告先將一般廢棄物自桃園
    市○○區○○路0000巷00號載離，共6車次後，再於110年2月13
    日清晨4時許，陸續載運至「黃明亮管領之土地」棄置，其
    所為本即具有反覆實施之性質，揆諸前開判決要旨，自係屬
    於上開「集合犯」之概念，而僅構成單一之犯罪。
　㈣被告①前於99年間因施用毒品等案件，經本院以100年度審訴
    字第544 號判決分別判處有期徒刑9月、5月，並定應執行有
    期徒刑1年確定；②於100年間因施用毒品等件，經本院以100
    年度審訴字第1777號判決判處有期徒刑9月確定；③於101年
    間因施用毒品等案件，經本院以101年度審訴字第360 號判
    決分別判處有期徒刑9月、5月，並定應執行有期徒刑1年確
    定，上開②③案另經本院以101年度聲字第2773號裁定，定應
    執行有期徒刑1年7月確定，並與①案入監接續執行後，於102
    年8 月22日假釋，假釋期間因違反保護管束應遵守事項，遭
    撤銷假釋，尚餘殘刑7月又22日；④於103年間因施用毒品等
    案件，經本院以103年度審訴緝字第126號、第127號判決分
    別判處有期徒刑10月、6月（共2罪），得易科罰金之罪，並
    定應執行刑為有期徒刑10月確定；⑤於103年間因施用毒品等
    案件，經本院以104年度審訴字第226號判決分別判處有期徒
    刑10月、6月確定，上開④⑤案另經本院以104年度聲字第2884
    號裁定，定應執行刑為有期徒刑2年8月確定，復與上開殘刑
    入監接續執行後，於106年8月29日假釋出監，假釋期間因違
    反保護管束應遵守事項，遭撤銷假釋，於107年4月12日入監
    ，續服殘刑3月又10日，迄至107年7月21日刑期期滿執行完
    畢，此有臺灣高等法院被告前案紀錄表在卷可稽，其於前開
    有期徒刑執行完畢後，5年內故意再犯本件有期徒刑以上之
    罪，固為累犯，惟經本院審酌被告經判處徒刑之前案所犯施
    用毒品罪與本案所犯違反廢棄物清理法第46條第4款未依廢
    棄物清理法規定領有廢棄物清除許可文件，從事廢棄物清除
    罪之罪質不同，犯罪情節、動機、目的、手段均有異，尚難
    認其本件犯行有惡性重大或對刑罰反應力薄弱之情形，爰依
    司法院釋字第775 號解釋意旨裁量不加重其最低本刑，公訴
    意旨請求加重其刑，容有未洽。
　㈤爰審酌被告未依規定取得廢棄物清除許可文件，而從事一般
    廢棄物清除業務，已妨害環境保護主管機關對於廢棄物之監
    督管理，且影響環境衛生，危害國民身心健康，兼衡以被告
    清除一般廢棄物之數量、頻率，犯罪後始終坦承犯行，非無
    悔意，惟因在勒戒處所執行觀察、勒戒，未能清理所棄置之
    一般廢棄物暨被告之生活、經濟狀況、素行、年紀及智識程
    度等一切情狀，量處如主文所示之刑，以示懲儆。
四、沒收：
　㈠犯罪工具：
　　查被告雖坦承駕駛「A貨車」清除本案之一般廢棄物，惟於
    本院準備程序中供稱「A貨車」之車主係案外人鄒紹瑋等語
    明確（見本院卷第111頁），本院查無證據證明該貨車係被
    告所有之物，又非違禁物，自不得宣告沒收。
　㈡犯罪所得：
　　查被告於本院準備程序中供稱本案因業主跑掉僅收到2萬元
    之報酬等語明確（見本院卷第111頁），本院又查無確據證
    明證明被告收到全額報酬，是以僅得認定被告因本案犯罪而
    取得之未扣案犯罪所得為2萬元，爰依刑法第38條之1 第1項
    前段規定諭知沒收。
五、應依刑事訴訟法第273條之1第1項、第299條第1項前段、第3
    10條之2、第454條第1項，廢棄物清理法第46條第4款，刑法
    第11條前段，刑法第38條之1第1項前段，判決如主文。
六、如不服本判決應於收受判決後20日內向本院提出上訴書狀，
    並應敘述具體理由。其未敘述上訴理由者，應於上訴期間屆
    滿後20日內向本院補提理由書（均須按他造當事人之人數附
    繕本）「切勿逕送上級法院」。
本案由檢察官吳明嫺提起公訴，經檢察官李孟亭到庭執行職務。
中　　華　　民　　國　　111 　年　　5 　　月　　6 　　日
                  刑事審查庭  法　官　李雅雯
以上正本證明與原本無異。
如不服本判決應於收受判決後20日內向本院提出上訴書狀，並應
敘述具體理由。其未敘述上訴理由者，應於上訴期間屆滿後20日
內向本院補提理由書（均須按他造當事人之人數附繕本）「切勿
逕送上級法院」。
　　　　　　　　　　　　　　　書記官　沈詩婷  
中　　華　　民　　國　　111 　年　　5 　　月　　9 　　日
附錄本案論罪科刑法條： 
廢棄物清理法第46條
有下列情形之一者，處1 年以上5 年以下有期徒刑，得併科新臺
幣1 千5 百萬元以下罰金：
一、任意棄置有害事業廢棄物。
二、事業負責人或相關人員未依本法規定之方式貯存、清除、處
    理或再利用廢棄物，致污染環境。
三、未經主管機關許可，提供土地回填、堆置廢棄物。
四、未依第四十一條第一項規定領有廢棄物清除、處理許可文件
    ，從事廢棄物貯存、清除、處理，或未依廢棄物清除、處理
    許可文件內容貯存、清除、處理廢棄物。
五、執行機關之人員委託未取得許可文件之業者，清除、處理一
    般廢棄物者；或明知受託人非法清除、處理而仍委託。
六、公民營廢棄物處理機構負責人或相關人員、或執行機關之人
    員未處理廢棄物，開具虛偽證明。